【裁判字號】    94,上更(二),336
【裁判日期】    950223
【裁判案由】    違反陸海空軍刑法
【裁判全文】
臺灣高等法院臺中分院刑事判決     94年度上更(二)字第336號
上  訴  人
即  被  告  丙○○
                    現於臺灣台中看守所羈押中
選任辯護人  曾慶崇  律師
右上訴人因違反陸海空軍刑法案件，不服臺灣彰化地方法院93年
度訴字第211號中華民國93年7月15日第一審判決（起訴案號：臺
灣彰化地方法院檢察署93年度偵字第548號） ，提起上訴，經最
高法院第二次發回更審，本院判決如下：
    主      文
原判決關於丙○○部分撤銷。
丙○○連續未經許可，販賣軍用武器之主要組成零件，處有期徒
刑捌年。
    事      實
一、丙○○自民國（下同）九十年九月十九日起至九十二年六月
    十九日止，在海軍陸戰隊司令部補保大隊補給中隊服役，擔
    任該部隊戰建材庫庫兵（現已退役），丙○○因思販賣上開
    部隊兵材庫庫房內所保存之槍管、擊針以營利，且認其與黃
    立群（自九十年七月十八日起至九十二年五月四日止，在海
    軍陸戰隊司令部補保大隊補給中隊服役，擔任該部隊兵材庫
    庫兵現已退役，業經原審判處有期徒刑貳年，緩刑伍年，緩
    刑期間付保護管束確定）有私交，倘告以黃立群僅係欲收藏
    上開兵材庫內所存放之槍管、擊針，不致遭黃立群拒絕，即
    於九十一年十月前某日，向黃立群表示欲收藏兵材庫內所存
    放之槍管、擊針。丙○○、黃立群二人竟思利用兵材庫對進
    出管制檢查不嚴及帳冊不清，且黃立群即於擔任兵材庫庫房
    管理職務之機會，共同基於意圖為自己不法所有之概括犯意
    聯絡，於丙○○、黃立群二人均仍為現役軍人之九十一年十
    月間某日，在高雄市左營區上開部隊營區三號庫房內，由黃
    立群親自將其職務上所掌管屬制式軍用武器手槍主要組成零
    件之槍管（可供裝填口徑九ｍｍ子彈使用）五支、擊針五支
    交付丙○○；又於九十一年十一月間某日，亦在前開三號庫
    房內，於黃立群默示同意下，推由丙○○將黃立群職務上掌
    管如上開型號之槍管五支、擊針五支帶出上開庫房；再於九
    十二年一月間某日，同在上開三號庫房內，於黃立群默示同
    意下，推由丙○○將黃立群職務上掌管如上開型號之槍管六
    支、擊針三支攜出上開庫房，且丙○○、黃立群二人均以變
    易持有為所有之意思，將前開槍管共十六支、擊針十三支予
    以侵占入己，而未經許可無故持有上開槍管及擊針。丙○○
    於取得前開槍管、擊針後，即單獨基於意圖營利之概括犯意
    ，利用其休假返家之機會，將上開槍管、擊針夾帶出營區，
    並先後於九十一年十月間某日、九十一年十一月間某日、九
    十二年一月間某日，以非其所有之行動電話與乙○○（經本
    院於九十三年十二月二十二日以九十三年度上訴字第一七七
    九號判處有期徒刑陸年，併科罰金伍拾萬元，尚未確定）聯
    絡後，約定在彰化縣和美鎮○○○道路旁，以每支槍管（含
    撞針）新臺幣（下同）三千元至三千五百元不等之代價出售
    上開槍管及撞針予乙○○，而未經許可，分三次（九十一
    年十月間某日買五支槍管、五支擊針，實際上以一萬二千元
    成交；同年十一月間某日買五支槍管、五支擊針，實際上
    以一萬元成交；九十二年一月間某日買六支槍管、三支擊
    針，此次丙○○尚未取得款項）而販賣屬槍砲彈藥刀械管制
    條例第四條所規定之槍砲主要組成零件，即具有膛線可供裝
    填口徑九ｍｍ子彈使用之制式軍用手槍槍管十六支及擊針予
    乙○○而轉售圖利，所得款項均供己花用。嗣因員警於九十
    二年十一月十七日持搜索票至楊正帆位於臺北縣中和市○○
    路三三五巷五弄四號搜索，當場查扣前開制式槍管一支，再
    經由楊正帆供出該槍管來源，而循線查獲乙○○、丙○○，
    且經由丙○○供述，另循線逮捕黃立群。
二、案經彰化縣警察局移送臺灣彰化地方法院檢察署檢察官偵查
    起訴。
    理      由
一、訊據上訴人即被告（以下簡稱被告）丙○○坦承：曾於上開
    服役期間內，自上揭兵材庫庫房內，共取走槍管十六支、擊
    針十三支，且將前開槍管十六支、擊針十三支均交付乙○○
    等情，惟矢口否認犯前開罪行，辯稱：黃立群並未持有槍管
    、擊針，伊亦非負責管理槍管、擊針之人員，伊所取得之槍
    管、擊針係託乙○○保管，因平時該庫房即無管制很亂，進
    出之人很多均不用登記，伊趁機將十六支槍管及十三支擊針
    拿出，與黃立群無關，伊拿出後託乙○○保管，伊在警詢時
    自白，係因遭到員警將雙眼蒙上，且以類似書籍之物品敲打
    伊頭部，再以手撞搥伊胸部及脊椎，又員警陳稱只會判二、
    三年不會很重，倘伊願意配合，會向檢察官求情輕判且交保
    ，伊警訊、偵查中所言不實在，伊至原審法院受訊時，亦認
    為員警會代為求情，故仍表示係經過黃立群同意，乙○○在
    警訊、偵訊中亦因被刑求、利誘，所言不實在，監聽錄音帶
    並無證據能力云云。
(一)、按被告之自白，須非出於強暴、脅迫、利誘、詐欺或其他不
    正之方法，且與事實相符者，始得採為證據，如果被告之自
    白，係出於不正之方法，並非自由陳述，即其取得自白之程
    序，已非適法，則不問自白內容是否確與事實相符，因其非
    係適法之證據，即不能採為判決基礎，故審理事實之法院，
    遇有被告對於自白提出刑求之抗辯時，應先於其他事實而為
    調查，最高法院二十三年度上字第八六八號著有判例可資參
    照。本件被告丙○○於警偵訊及原審羈押訊問時，曾就犯罪
    事實為完全自白，而同案被告黃立群就其個人所涉犯罪事實
    ，亦曾於警詢及偵訊以及原審羈押訊問時為部分自白，證人
    乙○○於警訊、偵查時亦坦承向被告購買槍管及擊針，惟被
    告於原審及本院前審暨本院審理時抗辯自白任意性，同案被
    告黃立群於原審審理時抗辯其自白任意性，證人乙○○於原
    審及本院前審暨本院審理時亦陳稱：警訊時被刑求。從而，
    本院自應先就被告及黃立群暨乙○○三人之前所為之自白是
    否出於任意性，先為說明。經查：
  １、被告雖抗辯其警詢所為自白係遭員警刑求、利誘，才會在
      警詢、當日檢察官偵訊及法院為羈押訊問時，均為同一自
      白，並於原審聲請傳喚證人乙○○證明確有刑求一事；原
      審辯護人林世祿律師則為被告辯稱：丙○○在員警諭知可
      選任辯護人之際，曾說辯護人到場也是在那邊坐，導致其
      被誤導，對被告防禦權受影響等語，本院前審選任辯護人
      曾慶崇律師亦聲請傳喚證人即製作被告筆錄之員警洪詩堯
      ，證明是否有「利誘、刑求」之情事以及錄音不連續等相
      關問題。惟查：
  、證人乙○○於原審九十三年五月二十四日訊問時雖證稱：
      丙○○於警局刑事五組辦公室接受訊問時，其亦在場，當
      時警察詢問丙○○槍管之來源，丙○○原說係上網認識的
      ，警察即要求丙○○上網找尋，之後有警員將丙○○帶到
      柱子旁邊，並有數名警員分別以書、徒手搥打丙○○之頭
      部、胸部及脊椎，且嚇稱要丙○○配合，否則被打死都不
      知道等語（見原審卷第七十頁、第七十一頁），於本院審
      理時證稱：當天是伊先作筆錄的，警察先告訴伊要如何說
      ，然後丙○○再做筆錄，也被刑求，伊也在旁邊看等語，
      惟證人乙○○於原審九十三年五月二十四日庭訊時亦證稱
      ：當時伊及丙○○所待之刑事五組辦公室大門係開啟著，
      辦公室外即是走廊，再出去就是中庭，丙○○係在門一進
      來就看得到的大柱子被打等語（詳見原審卷第七十一頁背
      面），衡之證人乙○○前開所述，被告遭毆之地點係在多
      人可共見聞之公開場所，衡情員警應無在該處任意毆打、
      脅迫被告取供之可能；況被告於當日檢察官偵訊及原審聲
      請羈押訊問時，均未曾提及於警局時遭毆打，被告亦自承
      並未受傷，依卷附彰化看守所函送之被告在彰化看守所衛
      生科之就診紀錄顯示，被告入所後僅於九十三年三月二十
      五日、四月一日、四月五日、四月十五日、四月二十二日
      、七月五日、七月二十六日、八月九日、八月二十三日、
      八月三十日曾因癢疹、頑癬、體癬、上呼吸道感染等就診
      ，且九十三年一月八日被告之健康檢查表及新收容人內外
      傷紀錄表，均無內外傷之記載。從而，實難僅憑與本案亦
      有利害關係之證人乙○○前開證述，即認被告辯稱其警詢
      自白係遭刑求、脅迫屬實。
  、被告原審選任辯護人林世祿律師雖以被告在接受警詢時，
      因辯護人未在場，導致被告防禦權受影響等語，惟經原審
      於九十三年六月七日當庭勘驗被告警詢光碟，於光碟時間
      一月八日零時五十四分，訊問員警詢問丙○○有無要請辯
      護人來這裡，丙○○手放在腿上攤開有遲疑作疑問狀，然
      後詢問的員警就再詢問他一次有要請律師嗎，負責紀錄的
      員警就告知律師來也是坐在旁邊，他要是對案情多說什麼
      我們就會請他出去等情，業經原審製作勘驗筆錄可稽，此
      乃員警於詢問時，就辯護人到場之功能依其個人經驗所為
      闡述，衡之被告當時已係二十五歲之成年男子，復係專科
      畢業，並已服役退伍，應具有相當之智識、能力自由判斷
      對其自身利害相關之事，況觀諸前開光碟勘驗內容，被告
      本對其是否選任辯護人即有遲疑，其縱因員警前開言語而
      未選任辯護人到場，亦係被告自由意志判斷後之選擇，尚
      難認對其防禦權有所侵害。
  、被告在接受員警詢問時，並無受脅迫情事，且其於接受員
      警詢問時，偶有先行沈默，惟於員警勸導均有錄音、錄影
      會影響其犯後態度時，被告即主動就三次交付槍枝時、地
      、對象陳述如事實欄所載，有原審前開勘驗筆錄可參，衡
      之被告接受警詢時，不僅態度從容，且其當時亦表明並非
      每次交付槍管、擊針予乙○○均曾收取代價。又證人即訊
      問被告丙○○之員警黃進昌於本院前審證稱：「當天開始
      制作警訊筆錄是在零時四十分，而對被告丙○○為基本權
      利告知是在零時五十四分，這中間間隔十四分鐘，係在訊
      問被告之年籍住所等項，被告答話加上我們紀錄的時間約
      需十四分鐘。」等語，核與警訊所載相符，並無證據足證
      被告丙○○有受刑求脅迫情事，況被告丙○○復先後自承
      在檢察官偵訊及原審進行羈押訊問時，未遭任何不正對待
      ，且均未曾提及於警局時有遭毆打，並於偵查中稱警訊所
      供實在等語，益見被告丙○○未受刑求脅白，從而，被告
      於警訊、檢察官偵訊及原審羈押訊問時所為之自白，顯均
      係本於任意性。
  ２、同案被告黃立群原審選任辯護人黃錦郎律師雖辯稱：同案
      被告黃立群之夜間同意訊問，並非出於自由意識，九十三
      年一月九日所製作之第二份警訊筆錄後段錄音不連續，黃
      立群警詢筆錄係遭誘導。惟查：
  、經原審勘驗當日警詢光碟，於一月八日二十時○一分三十
      四秒，員警詢問被告黃立群現在為夜間二十時○一分精神
      狀態如何，是否願接受警方詢問，黃立群答稱：「我今天
      早上都沒有睡覺，我想先休息一下，明天再問好嗎？」製
      作筆錄員警：「你現在就這樣子了。」黃立群有說一句話
      ，但是從光碟中聽不出來，負責詢問的員警就說：「不然
      這樣先問一下，等一下再問，你覺得如何？」員警就再詢
      問一次：「你現在精神狀況如何？」黃立群就答稱：「還
      可以，要不然現在先問。」負責紀錄筆錄員警對黃立群：
      說「你如果等一下累了再休息。」黃立群就答：「好」等
      情，此有原審制作之勘驗筆錄可參，衡之雖員警在同案被
      告黃立群最初表示期望休息時，曾勸導被告黃立群接受夜
      間訊問，惟員警當時態度和緩，並已表示若真得累了就休
      息，而同案被告黃立群在自主考慮後，最終決定願意接受
      夜間訊問，且於警詢筆上簽名，此有該次警詢筆錄可稽（
      見彰警刑字第○九三○○一七一七五號警卷第二頁），而
      同案被告黃立群於本院前審調查行交互詰問時證稱：「（
      辯護人曾慶祟問：他們有無打你？）沒有」、「當時我被
      拘捕的時候，警察很多個，我一個人，他們口氣很大聲，
      這樣我就覺得很害怕」等語（詳見本院前審審理卷第一一
      三頁、第一一五頁），同案被告黃立群於九十三年一月八
      日夜間在警局之訊問，並無從認定警察有予以刑求，而係
      經過同案被告黃立群自由意識下自主同意，尚難僅因同案
      被告黃立群於同意前曾有猶豫，且員警曾曉諭可先行製作
      筆錄等情形，逕認同案被告黃立群所為同意夜間訊問之意
      思表示有瑕疵。
  、按刑事訴訟法第一百條之二準用同法第一百條之一規定，
      司法警察官或司法警察詢問犯罪嫌疑人時，應全程連續錄
      音；必要時應全程連續錄影。但有急迫情況且經記明筆錄
      者，不在此限。考其立法目的，在於建立訊問筆錄之公信
      力，並擔保訊問程序之合法正當；亦即在於擔保犯罪嫌疑
      人對於訊問之陳述，係出於自由意思及筆錄所載內容與陳
      述相符。如果犯罪嫌疑人之陳述係屬自白，並基於自由意
      思而非出於不正之方法，且其自由之陳述與事實相符，縱
      令對其訊問時未經全程連續錄音或錄影，至訊問程序稍嫌
      瑕疵，仍難謂其自白之筆錄，無證據能力（最高法院八十
      八年度臺上字第五七六二號、九十二年度臺上字第二四一
      一號、第二八七四號、第二九一○號、第四一二三號等判
      決參照）。經查，本件同案被告黃立群於九十三年一月九
      日所製作之警詢筆錄，確有錄影不連續一情，已據原審勘
      驗屬實。惟查：證人即製作筆錄員警洪詩堯於原審審理時
      證稱：係因光碟忽然故障，無法儲存，才造成錄影不連續
      ，待其發現，即先請黃立群再核對筆錄記載是否有誤，其
      並將光碟故障情事記載於筆錄中，且為了補強筆錄真實性
      ，故請被告黃立群再看電腦螢幕確認等語（見原審卷第一
      三三頁）、且於本院前審調查行交互詰問時再證稱：因為
      碟片問題，所以我們換了一片新的光碟」等語（詳見本院
      前審審理卷第一一七頁），此情亦為同案被告黃立群於本
      院前審行交互詰問時供稱：「我們錄到一半，看到錄音帶
      中斷，當時我在現場看到機器沒有動，所以我知道，‧‧
      ‧（問：後來機器有無再動？）沒有，我們重新錄音過」
      等語（詳見本院前審審理卷第一一四頁），是該段錄音不
      連續尚非係負責詢問之司法警察惡意所為，且該後段錄音
      不連續之理由即光碟故障，亦已記載於筆錄，縱因製作筆
      錄員警未在當時即刻找出究竟光碟係於何處故障，致筆錄
      上之記載處與實際故障處略有出入，惟該出入影響不大；
      且光碟故障後，員警為與同案被告黃立群再度確認光碟故
      障時所為之訊問過程，令同案被告黃立群依照電腦螢幕上
      之記載朗誦筆錄，惟該部分之筆錄記載，顯與本案無關，
      亦難僅因該故障後筆錄製作過程之瑕疵，遽認同案被告黃
      立群之前有完整連續錄音、錄影之筆錄亦無證據能力。
  、同案被告黃立群原審之辯護人黃錦郎律師雖指出錄影光碟
      第一片一月八日二十時二十四分二十六秒、一月八日二十
      時四十二分二十二秒、一月八日二十時四十八分四十七秒
      等片段，爭執黃立群之警訊筆錄受誘導，經查原審勘驗前
      開警詢光碟，員警於提問時，固係以誘導方式為之，惟司
      法警察訊問被告過程中，倘有共犯或被害人曾就相關事實
      先為供述，員警為確認案情，並無禁止誘導訊問之規定，
      縱員警曾提示被告丙○○之筆錄，僅需員警無其他不當利
      誘，同案被告黃立群欲為何種供述，均係本於其自由意志
      所為，尚為法之所許；另同案被告黃立群雖辯稱：員警告
      以翻異前詞將遭羈押，無法返家過年等詞，予以利誘云云
      ，惟查，倘員警確曾告以上情，何以被告黃立群於警詢、
      檢察官初次偵訊時為同一陳述，於遭檢察官聲請法院羈押
      時，卻未在法院進行羈押訊問時，就其所認遭利誘之情陳
      述，並進一步將其在警詢筆錄中自認所為之不實陳述加以
      釐清，況同案被告黃立群於原審審理時亦供稱不認為警察
      告知可免予羈押等情係屬真實等語，此外亦無其他證據足
      資證明員警有何利誘，尚難遽認同案被告黃立群之自白係
      以不正方法取得。另同案被告黃立群雖陳稱：因警局內員
      警人多，故會害怕云云，然警局本係員警辦公場所，警局
      內有許多警員留守，亦屬常態，被告黃立群未能說明員警
      明為何不法情事，逕以警局人多，其會害怕云云陳述，實
      難為其有利之認定。綜上所述，可認同案被告黃立群之警
      詢自白係出於任意性。黃立群復自承在檢察官偵訊及原審
      進行羈押訊問時，未遭任何不正對待，從而，同案被告黃
      立群於檢察官偵訊及原審羈押訊問時所為之自白，亦係本
      於任意性。
  ３、證人乙○○於原審及本院前審暨本院審理中雖陳稱：警訊
      時被警察刑求、利誘等語，惟查證人乙○○於偵查及檢察
      官聲請羈押原審詢問時均未供述有被刑求之情事，於九十
      三年一月八日檢察官訊問時且供承警方並未刑求，於原審
      訊問時證稱：警訊時並未受傷，檢察官偵訊時，並無不法
      情事，態度亦不兇等語（見本院九十三年度上訴字第一七
      七九號判決書及原審審理卷第一三八頁背面、第一三九頁
      ），參以卷附彰化看守所函送之九十三年一月八日乙○○
      健康檢查表及新收容人內外傷紀錄表，均無內外傷之記載
      ，此外且查無其他證據足認乙○○於警訊時有被刑求、利
      誘之情事，證人乙○○陳述警訊被刑求、利誘尚難採信。
(二)、就被告與同案被告黃立群連續侵占軍用物品槍管、擊針之犯
    行，業據同案被告黃立群於警、偵訊及原審為羈押訊問時自
    承：其曾在九十一年十月份間仍擔任兵材庫庫兵時，某日下
    午二點半見到當時擔任管理建材之一兵丙○○拿包包裝槍管
    、擊針各五支，其雖勸丙○○但未果，可是因其害怕向上級
    報備，會讓丙○○有當不完的兵，而當時帳冊又很亂，才未
    報備，丙○○取走槍管、擊針時係說為了好奇、好玩，其完
    全沒有得到任何好處等語（原審聲羈卷第四頁背面至第五頁
    ）。且據被告於警偵訊及原審羈押訊問時陳稱：因其與管理
    中興三號庫房之學長黃立群熟識，且黃立群告知庫房內槍管
    、擊針等財產帳冊混亂，故經黃立群同意，分三次取出槍管
    、擊針，其中第一次係黃立群將槍管、擊針交給其，第二、
    三次則係經由黃立群同意拿取等語，另有證人即海軍補保大
    隊中隊長黃其彥於偵訊時及本院前審調查行交互詰問時就被
    告黃立群在九十二年五月四日退伍前係擔任中興三號庫之庫
    房管理等情證述綦詳（見偵字五四七號卷第二五頁背面、本
    院上訴卷第一○一頁），上情堪予認定。至被告嗣後於原審
    審理時，雖以證人身分證稱：伊都是利用早上許多人在三號
    庫房處聊天時，分三次將槍管十六支、擊針十三支放入褲子
    口袋內領出，伊在警局時會說出黃立群，係因警察要求其配
    合，會求情不會遭羈押，且伊遭員警逮捕時，警察即告知已
    經調查完畢，就是伊與黃立群二人共犯，伊才會指明黃立群
    等語，於本院審理時辯稱：伊拿槍管、擊針時黃立群不知道
    云云。惟查被告於檢察官已向原審聲請羈押時，仍陳稱係經
    同案被告黃立群同意拿出系爭槍管、擊針，倘員警確曾以求
    情免予羈押利誘，則被告焉有於檢察官向原審聲請羈押時，
    仍為一貫之陳述。又本件係因被告之供述，始追查同案被告
    黃立群，而被告、黃立群二人均陳稱彼此素無怨隙，同案被
    告黃立群甚至於被告偶爾缺錢時，願意借錢予被告，顯見二
    人有私交，倘同案被告黃立群未曾同意、許可被告將系爭槍
    管、擊針攜出、佔為己有，被告焉有可能在警偵訊及檢察官
    聲請羈押法院訊問時，故意誣指同案被告黃立群犯本案重罪
    。被告嗣後辯稱黃立群不知情，顯不足採。至於公訴人所提
    出之存量卡等物品，雖不能證明該存量卡上短少之物品，均
    係在同案被告黃立群任職期間短少，且依據卷附之槍管、擊
    針軍品存量卡（見偵字第五四七號卷第一六頁、第一七頁）
    ，均無同案被告黃立群經手槍管、擊針清點、撥發之紀錄，
    經本院前審函調軍品清點、主官實務移交作業規定及軍品撥
    運接收三聯單，經海軍陸戰隊司令部九十三年十一月二十六
    日以０９３０００９６５０號函附軍品清點、主官實務移交
    作業規定及軍品撥運接收三聯單，固均載有詳細移交及分層
    負責之規定。惟被告取走槍管、擊針之時間，係在九十一年
    十月至九十二年一月，業據被告陳稱在卷，而該段期間被告
    黃立群確係擔任該三號庫房之庫管，此亦為被告及同案被告
    黃立群所自承，是被告確係在同案被告黃立群擔任庫管工作
    時，三次取走槍管、擊針；縱同案被告黃立群從未經手槍管
    、擊針之數量清點，此亦與同案被告黃立群是否任由被告丙
    ○○取走系爭槍管、擊針無涉；而卷附擊針存量卡上，存有
    多處塗改且未經權責人員簽章以示負責等情，有前開存量卡
    在卷可稽，且證人黃其彥於本院前審調查行交互詰問時亦明
    確證稱：「（問：）庫管人員領料要離開時，衛兵是否要檢
    查？）當時按規定要檢查，但當時他們是同單位，所以沒有
    檢查。‧‧‧我們沒有辦法做到很細，管制性物品都是一一
    清點，但本件槍管、擊針是屬於零附件的物品，所以沒有辦
    法一一清點」（詳見本院上訴卷第一○五頁、第一○六頁）
    ，而證人林于超於本院前審調查行交互詰問時亦證稱：「械
    庫是屬於整把槍的，屬於列管槍，而三號庫是屬於零附件，
    不是列管件」等語（詳見本院上訴卷第一○九頁）、同案被
    告黃立群亦於本院前審證稱：「槍管、擊針均非列管件，且
    不需軍官陪同領取」（見本院上訴卷第一○○頁、第一一一
    頁），是縱有海軍陸戰隊司令部九十三年十一月二十六日以
    ０９３０００９６５０號函所附之軍品清點、主官實務移交
    作業規定及軍品撥運接收三聯單，且載有詳細移交及分層負
    責之規定，惟因人謀不贓，仍得趁亂為侵占槍管及擊針之行
    為，更足證被告於偵訊時陳稱：因與黃立群熟識，故向黃立
    群表示倉庫這麼亂，可否拿槍管，經黃立群同意等語（偵字
    第五四八號卷第八頁背面）屬實，無從以海軍陸戰隊有嚴格
    的詳細移交及分層負責之規定，執為有利於被告之認定。被
    告及同案被告黃立群二人確係利用庫房管理鬆懈、軍品帳目
    混亂之機會，共同侵占系爭槍管、擊針。另證人即亦曾擔任
    中興三號庫房庫管之蔣伯宗、林于超於原審審理時雖均證稱
    ：其與黃立群曾共同管理中興三號庫房，但管理庫房期間，
    黃立群亦可獨自去庫房辦理事情，該庫房若僅係要撥發小零
    件時，僅需由其將物品拿出，並做好帳即可，而因中興三號
    庫房所擺放之物品極多，根本無法清點完畢，於其管理期間
    ，從未曾撥發過槍管，其亦不知情槍管係置於何處，衛兵僅
    會清點所領物品，不會搜身等語（見原審審理卷第一四三一
    頁至第一五一頁），然縱證人蔣伯宗、林于超對於中興三號
    庫房內有無槍管、擊針不清楚，且亦不知情該物品係擺放在
    何處，此與同案被告黃立群是否知情，及是否同意被告取走
    系爭槍管、擊針亦無涉。又同案被告黃立群、被告二人雖曾
    於警詢時，手繪取走槍管、擊針之現場圖一紙，其上方位及
    其他相對位置之繪製之所以有異，此或因記憶誤差及方位錯
    認所致，尚難以此即為被告有利之認定。同案被告黃立群被
    訴共同連續侵占軍用物品罪行，業經判刑確定（見本院九十
    三年度上訴字第一三八七號卷）。
(三)、就被告被訴與同案被告黃立群共同連續侵占軍用物品槍管、
    擊針後，即將之販賣予乙○○一節，業據被告於九十三年一
    月八日警詢及偵訊時陳稱：曾售出國軍製造，刻有ＭＰ字樣
    之九○制式手槍槍管及擊針予乙○○，分別是在九十一年十
    月間、九十一年十一月及及九十二年一月間仍為現役軍人時
    ，均在彰化縣和美鎮○○道路旁，第一次以新臺幣一萬二千
    元、第二次以一萬元代價，每次各售出五支槍管（均附擊針
    ），第三次售予乙○○之槍管六支（附擊針三支），尚未拿
    錢，售予乙○○之槍管、擊針，均是服役期間自服務單位庫
    房中取出，因與管理中興三號庫房之學長黃立群熟識，黃立
    群告知庫房內槍管、擊針等財產帳冊混亂，故經黃立群同意
    ，分三次取出槍管、擊針，其中第一次係黃立群將槍管、擊
    針交給其，第二、三次則係經由黃立群同意拿取等語（見彰
    警刑字第○九三○○一七一五○號卷第二頁至第四頁，偵字
    第五四八號卷第八頁），且據證人即向被告丙○○購買前開
    槍管、擊針之乙○○於九十三年一月七日警訊時陳稱：其販
    售槍管之來源係由其撥打丙○○電話，委託其以每支三千元
    至三千五百元不等之代價購買，而購買槍管時，每支槍管均
    附有一支擊針等語（見彰警刑字第○九三○○一七一七五號
    警卷第三三頁至第三四頁）；乙○○於九十三年一月七日檢
    察官訊問時具結後證稱：「其槍管係透過丙○○取得，共分
    三次，第一次數量為五支，第二次五支，最後一次則在九十
    二年四、五月間，丙○○一支槍管賣其三千至三千五百元，
    前二次是三千元，最後一次是三千五百元，丙○○係其女友
    之堂弟」等語（見偵字第四九三號影卷第一五頁），並有證
    人乙○○具結之證人結文一紙在卷可稽（偵字第四九三號影
    卷第一九頁），足見被告丙○○確有出售乙○○槍管及擊針
    之情事，證人乙○○嗣於九十三年二月十三日偵查中陳稱：
    被告沒有收錢，於本院審理中證述：沒有跟被告買槍管、擊
    針等語，顯係迴護被告之詞，不足採信，證人乙○○於較接
    近案發、甫遭司法機關調查時，在警詢所為之陳述，顯具有
    較為可信之情況，且為證明被告犯罪事實存否所必要，證人
    於檢察官偵訊時具結所為陳述，復無顯然不可信之情卸況，
    參諸刑事訴訟法第一百五十九條之二及第一百五十九條之一
    之規定，證人乙○○上述警訊、偵查初之證述自得為證據。
    被告丙○○上開警訊、偵查中所供共出售槍管（附擊針）與
    證人乙○○三次，與證人乙○○上開警偵訊所陳向被告丙○
    ○買三次槍管之情節相吻合，參以被告丙○○於原審羈押訊
    問時亦供稱「賣予乙○○，第一次一萬二千元，第二次一萬
    元，第三次沒有拿錢。」等語，足見被告丙○○三次均以出
    售槍管方式交付槍管附擊針予乙○○，而第三次尚未取得款
    項至明，雖證人乙○○就購買槍管之代價及最後一次購買之
    時間所述與被告所供不一，然查被告第一次、第二次出售與
    證人乙○○之槍管均五支，衡情，價錢總數自未必按每支三
    千元逐一計價後實際全部拿取，被告於警訊、偵查及原審羈
    押訊問時且明確供稱第一次出售拿一萬二千元，第二次拿一
    萬元，況證人乙○○於九十三年一月八日偵查中亦供稱：．
    ．．第  二次五支價錢是一萬元沒錯等語（見四九三號偵查
    影印卷第三十九頁），且無其他證據足證乙○○有於前二次
    交易各交付一萬五千元予被告，被告丙○○既於斯時坦承販
    售槍管（附擊針）就販售所得亦無隱瞞之必要，所供第一次
    取得一萬二千元、第二次取得一萬元，應可採信。又就交易
    之時間被告於警訊、偵查及檢察官聲請羈押原審法院訊問時
    一再供陳第一次交易在九十一年十月、第二次在九十一年十
    一月、最後一次在九十二年一月，與證人乙○○於九十三年
    一月八日偵查中所述第一次在九十一年十月間、第二次在九
    十一年十一月間相符，證人乙○○於九十三年一月八日陳稱
    第三次交易之時間地點忘記與其於九十三年一月七日所述：
    第三次即最後一次在九十二年四、五月左右不符，比較被告
    所供與證人乙○○所述，被告所供顯較明確，被告既坦承交
    易，對交易之時間亦無隱匿或虛報之必要，參以被告前二次
    自營區庫房內拿取槍管（含擊針）後旋即售與證人乙○○，
    其第三次於九十二年一月間拿取後仍在營服役，自以快速出
    售較不易被發覺，是以被告所述第三次交易之時間九十二年
    一月應可採信，再被告丙○○偵查中雖稱：「第三次沒有收
    錢，因我良心不安，覺得不能再作，就送給他。」云云，於
    本院審理中辯稱：係託乙○○保管，然此與被告上開警訊、
    偵查及檢察官聲請羈押原審法院訊問時一貫之供述，以及乙
    ○○上開警訊、偵查中所述不合，亦乏證據證明，尚難採信
    ，參以乙○○於買賣取得被告丙○○交付之槍管及所附擊針
    後，即再以每支槍管一萬元出售並交付李炳煌，業據乙○○
    於警訊及偵查中供明在卷（見彰警刑字第○九三○○一七一
    七五號卷第三二頁至第三四頁、偵第四九三卷第四十頁），
    嗣並為警查獲，綜觀本件上述槍管及擊針前後交付過程，均
    係因買賣交易而交付移轉，顯見被告丙○○應無單獨就第三
    次以贈送之方式交付乙○○之理，再參酌證人乙○○於原審
    及本院前審審理中亦否認有於第三次交付被告丙○○款項，
    復無其他積極證據足證被告第三次交易已收費，本院認第三
    次亦係買賣交易，被告尚未向乙○○取得交易款項，從有利
    於被告（屬被告丙○○基於概括犯意，未經許可販賣軍用武
    器之主要組成零件之連續犯罪行為，非另行起意犯他罪）之
    認定，殊難僅憑乙○○於警訊中陳述以支三千至三千五百元
    購得，於偵查中陳稱前二次是每支三千元，最後一次是三千
    五百元，遽認被告第三次出售後已收取交易款項。
(四)、卷附監聽譯文，係證人即當時服役任職彰化海巡署機動查緝
    隊隊員陳明忠依照監聽錄音帶核實所為記載，且証人係當兵
    服役方擔任該工作，與被監聽對象毫無利害關係之情，業據
    證人陳明忠於原審及本院前審審理時證稱屬實（見原審審理
    卷第一三一頁背面、本院更一卷第八十二頁），而依據民國
    九十二年四月七日監聽譯文所載「Ａ：這個是我女朋友的弟
    弟，她的『叔輩』（臺語發音）弟弟，『站』（臺語發音）
    自己『舅仔』就對了‧‧‧。」、「Ａ：他說他那邊還有五
    支，如果要，他說一支要賣八千，這樣要把他拿嗎？」「Ｂ
    ：不要啦！這樣太貴。」、「Ａ：他現在還在當兵，我女朋
    友『站』我的『舅子』，他現在還當兵，他說他這樣，他到
    時候會拖他下去。」，此有彰化機動查緝隊電信監察譯文二
    紙在卷可稽（見偵字第五四八號卷第二八頁證物袋），經院
    本院勘驗此部分監聽錄音帶，與卷附譯文相符。證人乙○○
    於警詢時陳稱：監聽譯文係其與李煌南之對話，且丙○○係
    其女友之堂弟等語（見彰警刑字第○九三○○一七一七五號
    警卷第三三頁），足認該監聽譯文中代號「Ａ」應即係乙○
    ○；代號「Ｂ」則係李煌南，而乙○○於電話中所提及之其
    女友叔字輩仍在服役之堂弟，應即係被告。又門號0000
    000000號行動電話監聽紀錄，係海巡署彰化機動查緝
    隊依臺灣彰化地方法院檢察署九十二年四月三日九十二年檢
    朝溫聲監字第○○○○六四號（期間自九十二年四月六日至
    同年五月五日）、九十二年五月二日九十二年檢朝溫聲監字
    第○○○○八六號通訊監察書（期間自九十二年五月五日至
    同年六月三日）所實施，（見本院九十三年上訴字第一七七
    九號乙○○違反槍砲彈藥刀械管制乙案判決），上開九十二
    年四月七日之監聽紀錄，係在前揭通訊監察書所核准之期間
    內，且係執行單位依法定程序所為，所得之監聽紀錄自具有
    證據能力。依照前開監聽譯文內容，可徵被告交付槍管、擊
    針予證人乙○○係為圖利，應非如被告、證人乙○○嗣後改
    稱僅係為代為保管而已。況經原審當庭勘驗被告丙○○之警
    詢光碟片，被告於詢問過程中，主動陳稱交付槍管有收取代
    價，有上述原審九十三年六月七日勘驗筆錄在卷可稽，被告
    如未取得代價何以會作此供述，更足徵被告於將系爭槍管、
    擊針交付乙○○時，曾收取相當代價，此外，並有槍管照片
    二張在卷可憑（見偵字第五四七號卷第四四頁），雖乙○○
    於上開監聽譯文中向交易之對方言及被告那邊還有五支，然
    被告自始供承共拿取十六槍管、十三支擊針均已交付乙○○
    ，核與證人乙○○於審理中證述：被告先後交付伊十三至十
    六支槍管等語大致相符（見上訴卷第一八九頁），尚難以上
    開監聽譯文即認被告另有侵占其他五支槍管。綜上所述，本
    件事證明確，被告所  辯顯係脫卸之詞，不足採信，其犯行
    應堪認定。
二、按現役軍人犯陸海空軍刑法之罪後，喪失現役軍人身分者，
    仍適用陸海空軍刑法處罰，陸海空軍刑法第三條定有明文。
    被告為上開行為時具有現役軍人身分，業如前述，自有陸海
    空軍刑法之適用。被告與負責管理兵材庫對該庫房內之槍管
    、擊針具有事實上管領力之同案被告黃立群，共同三次將屬
    於制式軍用武器主要組成零件之槍管十六支、擊針十三支易
    持有為所有，嗣後並獨自將前開槍管十六支、擊針十三支販
    賣予乙○○，核其所為，係犯陸海空軍刑法第六十四條第三
    項侵占軍用物品罪及同法第六十五條第三項未經許可販賣軍
    用武器之主要組成零件罪。被告未經許可持有軍用武器主要
    組成零件之低度行為，為侵占之高度行為所吸收，不另論罪
    。又被告雖非從事兵材庫庫兵，對該兵材庫內之槍管、擊針
    無事實上持有狀態，惟其與有事實上持有狀態之同案被告黃
    立群共同實施犯罪，依刑法第三十一條第一項規定，仍為共
    同正犯。被告連續三次侵占軍用物品槍管、擊針並未經許可
    三次販賣該屬主要組成零件之槍管、擊針，並已交付標的物
    （最高法院八十九年台上字第三五三九號判決參照），分別
    觸犯構成要件相同之罪，顯均係基於概括犯意為之，皆為連
    續犯，各依刑法第五十六條規定，分別以一罪論，並加重其
    刑。被告連續侵占前開槍管、擊針之目的即在於販賣圖利，
    其所犯前開二罪間，有方法目的之牽連關係，應從一重之連
    續未經許可販賣軍用武器之主要組成零件罪處斷。原審判決
    關於被告部分認罪證明確，予以論罪科刑，固非無見，惟：
    （一）本件實際買賣交易之時間及金額為(1)九十一年十月間
    某日買五支槍管、五支撞針，實際上以一萬二千元成交；(2)
    同年十一月間某日買五支槍管、五支撞針，實際上以一萬元
    成交；(3)九十二年一月間某日買六支槍管、三支撞針，尚未
    收費，詳如上述，原審未予詳細認定，尚有未洽。（二）被
    告用以販賣之槍管十六支、擊針十三支，係自補給中隊侵占
    而來，原屬補給中隊所有，並非違禁物，不得宣告沒收，原
    審判決就槍管十六支、擊針十三支，諭知沒收，亦有違誤，
    被告上訴否認犯罪，指摘原審判決不當，雖無理由，然原審
    此部分判決既有如上未當之處，應由本院將此部分撤銷改判
    ，爰審酌被告素行尚佳，有臺灣高等法院被告全國前案紀錄
    表存卷可按，於警逮捕後，曾充分配合並因而查獲共犯黃立
    群，惟被告於取得前開槍管、擊針後即自行販售，侵占、販
    售之槍管達十六支、擊針達十三支，雖所得利益僅二萬二千
    元，惟對國家安全及社會治安之危害非輕等一切情狀，量處
    如主文第二項所示之刑。至被告侵占之槍管十六支、擊針十
    三支，係自補給中隊侵占而來，原屬補給中隊所有，並非違
    禁物，不得沒收（最高法院二十九年上字第一五二七號判例
    意旨參照），併予敘明。
三、據上論斷，應依刑事訴訟法第三百六十九條第一項前段、第
    三百六十四條、第二百九十九條第一項前段、陸海空軍刑法
    第三條、第六十四條第三項、第六十五條第三項、第十三條
    、刑法第三十一條第一項、第五十六條、第五十五條，判決
    如主文。
本案經檢察官甲○○到庭執行職務。
中    華    民    國    95    年    2     月    23    日
              刑事第九庭  審判長法  官  陳  筱  珮
                                法  官  趙  春  碧
                                法  官  康  應  龍
上列正本證明與原本無異。
如不服本判決應於收受送達後十日內向本院提出上訴書狀，其未
敘述上訴之理由者並得於提起上訴後十日內向本院補提理由書（
均須按他造當事人之人數附繕本）。
                                書記官  姚  錫  鈞
中    華    民    國    95    年    2     月    27    日
                                                      Ｒ


司法院資訊處製作；財團法人民間司法改革基金會備份。
